臺北高等行政法院裁定　　　　　　　　　　　　　　　九十三年度訴字第七一九號
　　原　　　告　甲○○
　　　　　　　　乙○○
　　共　　　同
　　訴訟代理人　丁○○
　　被　　　告　新竹縣竹東地政事務所
　　代　表　人　丙○○主任）.
右當事人間因土地鑑界事件，原告不服新竹縣政府中華民國九十三年二月二十三日府
行法字第○九三○○一八七五九號（案號：九三○二一八─四）訴願決定，提起行政
訴訟。本院裁定如左︰
    主  文
原告之訴駁回。
訴訟費用由原告負擔。
    理  由
一、按「公法上之爭議，除法律別有規定外，得依本法提起行政訴訟。」行政訴訟法
    第二條定有明文。行政機關代表國家處理行政事務，如與人民因私權關係發生爭
    執，則屬於民事訴訟範圍，應向普通法院訴請裁判，非屬行政爭訟範圍。原告如
    對之提起行政爭訟，應認有訴訟事件不屬行政法院之權限情事，依行政訴訟法第
    一百零七條第一項第一款裁定駁回之。
二、本件原告等以其所有坐落新竹縣竹東鎮○○段竹東小段三二─五三地號土地（下
    稱系爭土地）乙筆，於民國（下同）九十二年九月十五日向被告申請土地鑑界，
    並於九十二年十月一日經被告派員前往實地，依據被告現管有地籍資料辦理鑑界
    ，其土地複丈成果圖內一、二號鋼釘為原有界標，三、四號鋼釘係實地補釘界標
    ，經被告查明與地籍資料相符，核對註記尺寸亦無不符，有被告九十二年十月九
    日東地所測銓字第○九二○○○五六三六號函復原告等之影本附卷可稽。惟原告
    等對該鑑界結果有若干疑義，遂向新竹縣政府政風室陳情，並經新竹縣政府政風
    室以九十二年十月二十七日政三字第○九二四七三一○六二號函行文被告於九十
    二年十月三十日上午十時至系爭土地現場向原告等說明原告等所提出的各項問題
    疑義。嗣後被告以九十二年十一月三日東地所測銓字第○九二○○○五六三六號
    函及九十二年十一月五日東地所測銓字第○九二○○○六一五四號函復原告等，
    惟原告等仍表示被告並未答覆原告等如下之疑義：１、被告九十二年十月一日至
    系爭土地實地鑑測時，並沒有以平板圖描繪鑑測系爭土地，所說的補釘界標及原
    有界標，究竟依據如何？２、被告所說的各界標，究竟是否臺灣高等法院七十二
    年度上字第四五七號民事確定判決的界址。３、系爭土地實地長度與圖上長度量
    距均相符，為何七十四年五月一日東地所二字第一四四○號函示系爭土地實地長
    度與圖上長度量距不符有所出入云云，遂向新竹縣政府提起訴願，經訴願決定以
    原告等對於被告九十二年十月一日所為之鑑界結果有異議時，應依地籍測量實施
    規則第二百二十一條規定，申請再鑑界；即使對於再鑑界結果仍有異議者，應向
    司法機關訴請處理，而非向新竹縣政府提起訴願。至於被告未答覆原告等提出之
    疑義乙節，因非屬行政處分，自非屬訴願救濟之範疇，對之提起訴願，不合訴願
    程序，而為不受理之決定，原告等仍不服，遂向本院提起課予義務訴訟，求為判
    決「一、訴願決定撤銷。二、被告應依臺灣高等法院七十二年度上字第四五七號
    民事確定判決，作成新竹縣竹東鎮○○段竹東小段三二─五三地號與三二─五四
    、三二─二五一地號間界址，於實地予以釘界。」云云。經查，依原告等訴之聲
    明，為執行上開民事確定判決，兩造因而產生爭執，屬私權爭執，揆諸前揭說明
    ，即非本院所得審理，本件原告之訴，難謂合法，應予駁回。訴願決定從程序上
    駁回原告之訴願，理由雖有不同，但結論並無二致，仍應予以維持。
三、依行政訴訟法第一百零七條第一項第一款、第一百零四條、民事訴訟法第九十五
    條、第八十五條第一項前段，裁定如主文。
中　　　華　　　民　　　國　　九十三　　年　　　六　　　月　　 三十 　　日
                 臺 北 高 等 行 政 法 院   第 四 庭
                                    審 判 長 法  官　王立杰
                                             法  官　王碧芳
                                             法  官　胡方新
右為正本係照原本作成。
如不服本裁定，應於送達後十日內向本院提出抗告狀（須按他造人數附繕本）。
中　　　華　　　民　　　國　　九十三　　年　　　六　　　月　　 三十 　　日
                                         　  書記官  陳幸潔
